臺灣高等法院刑事判決
110年度上訴字第2633號
上  訴  人  臺灣臺北地方檢察署檢察官
被      告  張庭瑋




選任辯護人  歐陽仕鋐律師
上列上訴人因被告違反洗錢防制法等案件，不服臺灣臺北地方法
院109年度訴字第722號，中華民國110年6月16日第一審判決（起
訴案號：臺灣臺北地方檢察署108年度偵字第21204號），提起上
訴，本院判決如下：
    主  文
上訴駁回。
    事實及理由
一、本院審理結果，認第一審以：
　㈠被告乙○○犯刑法第346條第3項、第1項恐嚇取財未遂罪、洗錢
    防制法第2條第2款、第14條第2項、第1項一般洗錢未遂罪，
    依刑法第55條規定，從一重之一般洗錢未遂罪處斷，並依刑
    法第25條第2項規定，判處有期徒刑6月，併科罰金新臺幣2
    萬元，罰金如易服勞役，以新臺幣1,000元折算1日。另說明
    ：扣案如原判決附表一所示之物，應依刑法第38條第1項第2
    款之規定，宣告沒收。
　㈡而被訴拍攝告訴人甲 裸照涉犯刑法第315條之1第2款之無故
    以照相竊錄他人身體隱私部位及兒童及少年性剝削防制條例
    第36條第1項之拍攝少年猥褻照片罪嫌部分，因檢察官所舉
    此部分事證，尚不能證明被告有此部分犯罪，爰不另為無罪
    之諭知。
　㈢核其認事用法、量刑及沒收均無不當，應予維持，均引用第
    一審判決書記載之事實、證據及理由（如附件）。
二、檢察官上訴意旨略以：原判決就被告未經告訴人同意，無故
    拍攝告訴人睡覺活動之行為部分，先論述被告拍攝告訴人睡
    覺之行為不具實質違法性，再接以闡述被告拍攝告訴人睡覺
    之行為未在起訴範圍內，既認被告行為符合犯罪構成要件而
    判斷其實質違法性，卻又認定該行為未在起訴範圍內，因此
    原判決此處應有判決理由矛盾之違誤。且原判決未就起訴書
    所指被告未經告訴人同意，無故拍攝告訴人睡覺活動之行為
    予以審理，有已受請求之事項未予判決之違誤云云。惟查：
　㈠檢察官雖於原審審理中補充略以：被告於107年5月23日至107
    年12月間某日時許，趁證人甲 於證人甲 之住處入睡時，無
    故利用工具拍攝本案睡覺照片，因認被告此部分亦涉犯刑法
    第315條之1第2款無故以照相竊錄他人非公開活動罪嫌（見
    原審109年度訴字第722號卷第302頁）。是檢察官所指此部
    分行為，係被告於「107年5月23日至107年12月間某日時許
    」在「甲 住處」無故拍攝「告訴人（甲 ）睡覺之照片」。
　㈡惟刑事訴訟法本於不告不理原則，審判之範圍應與起訴之範
    圍相互一致，起訴範圍之認定，係以檢察官起訴書所記載者
    為斷。所謂犯罪業經起訴，係指起訴書之犯罪事實欄，已就
    特定犯罪構成要件之基本事實，具體記載，並足據以與其他
    犯罪事實區分。法院固得在不對被告刑事防禦權造成侵害之
    前提下，基於訴訟經濟之考量為事實之更正，但仍需認定係
    對於同一起訴事實之更正，始合於法院不告不理之原則。亦
    即法院對於被告之行為，應受審判之對象（範圍），乃指起
    訴書（或自訴狀）所記載之被告「犯罪事實」（包括起訴效
    力所及之具有同一案件關係之犯罪事實）而言。
　㈢關於被告被訴拍攝告訴人裸照部分，起訴書於犯罪事實欄載明「於107年8月24日乙○○陪同甲 入住緒遠旅館（臺北市○○區○○街00號）。乙○○竟趁甲 入睡時，無故利用工具拍攝少女甲 上半身裸露之照片」，是檢察官起訴被告拍攝告訴人裸照部分之構成要件事實，為被告於「107年8月24日」在「緒遠旅館內」拍攝「甲 裸照」。上開構成要件事實之時間、地點、行為態樣均已敘明，要無起訴事實尚未特定之疑義。原審公訴檢察官於審理時補充更正被告於「107年5月23日至107年12月間某日時許」在「甲 住處」無故拍攝「告訴人睡覺之照片」之請求，係在起訴犯罪事實業已特定之前提下，要求變更用以特定構成要件事實重要之點，難認基本社會事實同一，尚難依檢察官之請求予以更正。法院審理時自仍應以起訴之犯罪事實為審判之客體。
　㈣而檢察官前揭於原審審理中補充之理由，僅係促請法院注意
    ，尚無生何訴訟法上之具體效力（最高法院101年度台上字
    第3243號判決意旨參照），並非起訴或追加起訴範圍。原判
    決既已就起訴無故拍攝告訴人裸照之犯罪事實為審判之客體
    ，而不另為無罪之諭知，並敘明檢察官前揭所指被告無故竊
    拍告訴人睡覺影像之行為，侵害之告訴人隱私法益及其行為
    態樣均極為輕微（仍有侵害告訴人隱私法益，僅其侵害程度
    極為輕微），在一般社會倫理觀念上尚難認有科以刑罰之必
    要，而得視為無實質之違法性，尚難成立刑法第315條之1第
    2款之罪（見原判決第6至9頁），無庸就此部分另為或不另
    為無罪之諭知，自無已受請求之事項未予判決之違誤。檢察
    官指摘原判決有未就起訴書所指被告未經告訴人同意，無故
    拍攝告訴人睡覺活動之行為予以審理，有已受請求之事項未
    予判決之違誤云云，並無理由，應予駁回。
　㈤又被告無故拍攝告訴人睡覺照片之行為，既難成立犯罪，與
    本案論罪科刑間無實質上一罪或裁判上一罪之關係，自非起
    訴效力所及。檢察官上訴指摘原判決既認被告無故拍攝告訴
    人睡覺照片之行為符合犯罪構成要件而判斷其實質違法性，
    卻又認定該行為未在起訴範圍內，判決理由矛盾云云，亦無
    理由，應予駁回。
三、退併辦部分
　㈠臺灣臺北地方檢察署110年度偵字第28808號移送併辦意旨略
    以：被告於108年5、6月間，以不詳之手法取得而持有丙○○
    申辦之土地銀行帳號000-000000000000號帳戶之提款卡及密
    碼後，竟意圖為自己不法之所有，將之據為己有，做為自己
    掩飾特定犯罪所得來源、去向、所在之洗錢工具。因認被告
    就持有丙○○上開帳戶提款卡及密碼部分涉犯刑法第335條第1
    項侵占罪嫌，與本案起訴部分為裁判上一罪案件，爰移送併
    辦等語。
　㈡惟被告於原審審理時供稱：丙○○的帳號和提款卡是在107年11
    月、12月或108年2月給伊的，正確的時間不記得了，但是是
    在本件之前已經拿到提款卡了等語（見原審109年度訴字第7
    22號卷第312頁），足認上揭移送併辦部分與本案論罪科刑
    部分並非同一行為，所侵害之法益、對象亦不同，顯屬不同
    之犯罪事實，應屬犯意各別、行為互殊，應分論併罰之數罪
    關係，並非同一案件，無實質上一罪或裁判上一罪之關係，
    本院自無從予以併案審理，自應退回由檢察官另為適法之處
    理。
據上論斷，應依刑事訴訟法第368條、第373條，判決如主文。
本案經檢察官郭昭吟提起公訴，檢察官陳國安提起上訴，檢察官
曾文鐘到庭執行職務。
中　　華　　民　　國　　111 　年　　4 　　月　　13　　日
                  刑事第十一庭  審判長法　官  張江澤
                                      法　官  梁志偉
                                      法　官  章曉文
以上正本證明與原本無異。
如不服本判決，應於收受送達後20日內向本院提出上訴書狀，其
未敘述上訴之理由者並得於提起上訴後20日內向本院補提理由書
（均須按他造當事人之人數附繕本）「切勿逕送上級法院」。
                                      書記官  賴又瑄
中　　華　　民　　國　　111 　年　　4 　　月　　13　　日
附錄本案論罪科刑法條
中華民國刑法第346條
意圖為自己或第三人不法之所有，以恐嚇使人將本人或第三人之
物交付者，處6月以上5年以下有期徒刑，得併科3萬元以下罰金
。
以前項方法得財產上不法之利益或使第三人得之者，亦同。
前二項之未遂犯罰之。

洗錢防制法第2條
本法所稱洗錢，指下列行為：
一、意圖掩飾或隱匿特定犯罪所得來源，或使他人逃避刑事追訴
    ，而移轉或變更特定犯罪所得。
二、掩飾或隱匿特定犯罪所得之本質、來源、去向、所在、所有
    權、處分權或其他權益者。
三、收受、持有或使用他人之特定犯罪所得。
洗錢防制法第14條
有第2條各款所列洗錢行為者，處7年以下有期徒刑，併科新臺幣
5百萬元以下罰金。
前項之未遂犯罰之。
前2項情形，不得科以超過其特定犯罪所定最重本刑之刑。